臺灣板橋地方法院刑事判決　　　　　　 100年度易字第2445號
公　訴　人　臺灣板橋地方法院檢察署檢察官
被　　　告　張定洲
上列被告因違反毒品危害防制條例案件，經檢察官提起公訴（10
0 年度毒偵字第4116號），被告於準備程序進行中就被訴事實為
有罪之陳述，本院裁定進行簡式審判程序並判決如下：
    主  文
張定洲施用第二級毒品，累犯，處有期徒刑伍月，如易科罰金，
以新臺幣壹仟元折算壹日。扣案已使用之玻璃球吸食器壹組沒收
。
    事  實
一、張定洲前於(一)民國92年間，因施用第二級毒品案件，經臺灣
    桃園地方法院以92年度毒聲字第3624號裁定送觀察、勒戒後
    ，認無繼續施用毒品之傾向，於93年3 月25日執行完畢釋放
    出所，並由臺灣桃園地方法院檢察署檢察官以92年度毒偵字
    第2913號為不起訴處分確定；(二)96年間因施用第二級毒品案
    件，經本院以96年度簡字第6996號判決判處有期徒刑3 月確
    定；(三)97年間因施用第二級毒品案件，經本院以97年度簡字
    第3757號判決判處有期徒刑4 月確定；同年間因施用第二級
    毒品案件，經本院以97年度簡字第4246號判決判處有期徒刑
    6 月確定；同年間因轉讓第二級毒品案件，經臺灣高等法院
    以98年度上訴字第3680號判決判處有期徒刑3 月確定。前開
    (三)所示之罪刑，經臺灣高等法院以99年度聲字第295 號裁定
    定應執行刑為有期徒刑11月確定；(四)99年間因施用第二級毒
    品案件，經本院以99年度易字第348 號判決判處有期徒刑4
    月確定，與前開(三)所示之罪刑接續執行，於99年10月8 日縮
    刑期滿執行完畢（於本件構成累犯）；(五)92年間因偽造文書
    案件，經本院以99年度簡字第7004號判決判處有期徒刑3 月
    ，減為有期徒刑1 月15日確定，與前開(二)所示之罪刑，經本
    院以100 年度聲字第70號裁定定應執行刑為有期徒刑4 月確
    定，於100 年7 月5 日縮刑期滿執行完畢（於本件不構成累
    犯）。詎其仍不知悔改，於前揭觀察勒戒執行完畢釋放後，
    復基於施用第二級毒品甲基安非他命之犯意，於100 年6 月
    5 日18時許，在新北市○○區○○路之中山公園公廁內，以
    將第二級毒品甲基安非他命置於扣案之玻璃球燒烤後，吸食
    煙氣之方式，施用甲基安非他命1 次。嗣於同日18時50分許
    ，在前開公廁內，因形跡可疑為警實施盤查而查獲，並經張
    定洲同意搜索，在置放於其口袋之香煙盒內，扣得其所有、
    供本件犯行所用已使用之玻璃球吸食器（內無毒品）1 組，
    經其同意後採集尿液檢體，經送驗結果呈甲基安非他命陽性
    反應，始悉上情。
二、案經新北市政府警察局板橋分局移送臺灣板橋地方法院檢察
    署檢察官偵查起訴。
    理  由
一、按除被告所犯為死刑、無期徒刑、最輕本刑為3 年以上有期
    徒刑之罪或高等法院管轄第一審案件者外，於前條第1 項程
    序進行中，被告先就被訴事實為有罪之陳述時，審判長得告
    知被告簡式審判程序之旨，並聽取當事人、代理人、辯護人
    及輔佐人之意見後，裁定進行簡式審判程序，刑事訴訟法第
    273 條之1 第1 項定有明文。本件被告張定洲所犯毒品危害
    防制條例第10條第2 項之施用第二級毒品罪，非屬最輕本刑
    為3 年以上有期徒刑之罪，且被告於本院100 年10月26日準
    備程序進行中，已就被訴之事實為有罪之陳述，經審判長告
    知被告簡式審判程序之旨後，被告及公訴人均同意改依簡式
    審判程序審理，本院乃依上揭規定，裁定本件進行簡式審判
    程序，合先敘明。
二、上揭犯罪事實，業據被告張定洲坦承不諱，又其於為警查獲
    後所採集之尿液檢體，經台灣檢驗科技股份有限公司以氣相
    層析質譜儀法鑑定結果，呈安非他命類（甲基安非他命）陽
    性反應，有新北市政府警察局板橋分局偵辦毒品及毒品通緝
    案被移送人姓名及代碼對照表（尿液檢體編號：A0000000）
    及該公司出具之濫用藥物檢驗報告（報告日期：2011/6/23
    ，報告編號：UL/2011/00000000）各1 份附卷可稽；此外，
    復有張定洲所有、供本件犯行所用已使用之玻璃球吸食器（
    內無毒品）1 組扣案可憑，及現場暨扣案物照片4 張在卷可
    參，足認被告自白均與事實相符，堪予採信。
三、按92年7 月9 日新修正之毒品危害防制條例刪除二犯及三犯
    之規定，一改修法前繁雜之處遇程式，僅將施用毒品者簡化
    區分為初犯、再犯，並認施用毒品者係屬病患性犯人，以觀
    察、勒戒戒除其身癮，並以強制戒治去除其心癮。經觀察、
    勒戒或強制戒治執行完畢釋放後，若係5 年後再犯該條例第
    10條施用毒品罪者，與同條例第20條第1 項、第2 項關於「
    初犯」之處理方式相同，檢察官應先聲請法院裁定令被告入
    勒戒處所觀察、勒戒，並視有無繼續施用毒品傾向，決定應
    予釋放、為不起訴之處分，或應聲請法院裁定令入勒戒處所
    強制戒治；若係5 年內「再犯」同條例第10條施用毒品罪者
    ，依同條例第23條第2 項規定，檢察官則應依法追訴。觀諸
    該條例第23條第3 項之修正理由：「觀察、勒戒或強制戒治
    5 年後再犯者，顯見前所實施之觀察、勒戒或強制戒治已足
    以遮斷其施用毒品之癮，為期自新及協助其戒除毒癮，對此
    5 年後再犯者，爰明定仍適用初犯之規定，先經觀察、勒戒
    、強制戒治之程式。」及同條例第23條第2 項之修正理由：
    「為配合簡化施用毒品犯之刑事處遇程式，並鑑於經觀察、
    勒戒或強制戒治執行完畢釋放後5 年內再犯者，其再犯率甚
    高，原據以實施之觀察、勒戒及強制戒治既已無法收其實效
    ，自應施以刑事處遇。」顯然如施用毒品者係前經觀察、勒
    戒或強制戒治等治療程式執行完畢5 年後，始再施用毒品之
    「初犯」，因前所執行之觀察、勒戒或強制戒治已足收戒除
    毒癮之效，自應重新執行觀察、勒戒或強制戒治等治療程式
    ，並於治療程式執行完畢後，由檢察官為不起訴處分，毋庸
    對之追訴處罰；反之，在「再犯」之情形，因其先前所為治
    療程序顯未能收戒斷毒癮之效，且考量施用毒品者之再犯率
    偏高，乃簡化其刑事處遇程式，而逕予追訴處罰，不再施以
    治療程式。參酌上開立法理由，修正毒品危害防制條例就施
    用毒品者，祇於「初犯」及「5 年後再犯」二種情形，有其
    追訴條件之限制，即須於初犯經觀察、勒戒或強制戒治釋放
    後，5 年內均無施用毒品之行為，始能認其前所實施之觀察
    、勒戒或強制戒治已足遮斷毒癮，而得於5 年後再犯時，再
    予適用初犯之規定，重行觀察、勒戒等程式。倘5 年內已經
    再犯，被依法追訴處罰，縱其第3 次（或第3 次以上）施用
    毒品之時間在初犯釋放5 年以後，即與「5 年後再犯」之情
    形有別，且因已於「5 年內再犯」，顯見其再犯率甚高，原
    實施觀察、勒戒或強制戒治，已無法收其實效，而無5 年戒
    斷期之存在，自無再經觀察、勒戒及強制戒治之必要，應由
    檢察官逕行起訴，始符新法修正之本旨。經查，被告前於92
    年間，因施用第二級毒品案件，經臺灣桃園地方法院以92年
    度毒聲字第3624號裁定送觀察、勒戒後，認無繼續施用毒品
    之傾向，於93年3 月25日執行完畢釋放出所，並由臺灣桃園
    地方法院檢察署檢察官以92年度毒偵字第2913號為不起訴處
    分確定；96年間因施用第二級毒品案件，經本院以96年度簡
    字第6996號判決判處有期徒刑3 月確定，有臺灣高等法院被
    告前案紀錄表1 份附卷可按，其於5 年內再犯毒品危害防制
    條例第10條之罪，與毒品危害防制條例第23條第2 項之起訴
    條件符合。綜上，本件事證明確，被告犯行洵堪認定，應予
    依法論科。
四、核被告張定洲所為，係犯毒品危害防制條例第10條第2 項之
    施用第二級毒品罪。其於施用前持有第二級毒品甲基安非他
    命之低度行為，應為施用之高度行為所吸收，不另論罪。被
    告有事實欄所載曾因施用毒品經觀察勒戒執行完畢及法院判
    處罪刑確定之紀錄，有臺灣高等法院被告前案紀錄表1 份在
    卷可查，其於有期徒刑執行完畢後5 年以內，故意再犯本件
    有期徒刑以上之罪，應依刑法第47條第1 項之規定加重其刑
    。又被告張定洲於100 年6 月5 日18時50分許，在新北市○
    ○區○○路中山公園公廁內，因形跡可疑為警實施盤查而查
    獲，斯時警員經其同意搜索而扣得玻璃球吸食器1 組，已有
    事證足認被告涉嫌施用第二級毒品，故本件不符自首之要件
    ，附此敘明。爰審酌被告前有施用毒品前科，有前開前案紀
    錄表可參，仍不知戒除施用毒品之惡習，再犯本案，顯見其
    自制力薄弱，自應施以相當之刑罰，以期收教化之功能，惟
    其施用毒品之犯行係戕害自身健康，對於他人生命、身體、
    財產等法益，尚未查得重大直接危害，暨其犯罪之動機、目
    的、手段、犯後坦承犯行、態度良好等一切情狀，量處如主
    文所示之刑，並諭知易科罰金之折算標準，以示懲儆。
五、扣案已使用之玻璃球吸食器1 組（內無毒品），為被告所有
    供本件犯罪所用之物，業據被告坦認在卷（見本院卷第59頁
    ），爰依刑法第38條第1 項第2 款規定宣告沒收。
據上論斷，應依刑事訴訟法第273 條之1 第1 項、第299 條第1
項前段，毒品危害防制條例第10條第2 項，刑法第11條前段、第
47條第1 項、第41條第1 項前段、第38條第1 項第2 款，判決如
主文。
本案經檢察官高智美到庭執行職務。
中    華    民    國   100    年    10    月    31    日
                    刑事第十四庭  法  官  傅明華
上列正本證明與原本無異。
如不服本判決，應於判決送達後10日內敘明上訴理由，向本院提
出上訴狀 (應附繕本) ，上訴於臺灣高等法院。其未敘述上訴理
由者，應於上訴期間屆滿後20日內向本院補提理由書「切勿逕送
上級法院」。
                                  書記官  蔡一如
中    華    民    國   100    年    10    月    31    日
附錄本件論罪科刑法條全文：
毒品危害防制條例第10條
施用第一級毒品者，處 6 月以上 5 年以下有期徒刑。
施用第二級毒品者，處 3 年以下有期徒刑。